【裁判字號】    98,重訴,189
【裁判日期】    990129
【裁判案由】    損害賠償
【裁判全文】
臺灣臺北地方法院民事判決             98年度重訴字第189號
原      告  連鴻保全股份有限公司
            連鴻公寓大廈管理維護有限公司
共      同
法定代理人  丙○○
共      同
訴訟代理人  吳發隆律師
被      告  華泰商業銀行股份有限公司
法定代理人  甲○○
訴訟代理人  黃元龍律師
被      告  戊○○
            己○○
上列二人共同
訴訟代理人  黃勝麟律師
被      告  丁○○    住臺北縣永和市○○路44巷15號2樓
                      居臺北市○○○路99巷15號
上列當事人間損害賠償事件，本院於民國98年12月28日言詞辯論
終結，判決如下：
    主  文
原告之訴及假執行之聲請均駁回。
訴訟費用由原告負擔。
    事實及理由
甲、程序方面
    按訴狀送達後，原告不得將原訴變更或追加他訴，但請求之
    基礎事實同一者、不甚礙被告之防禦及訴訟之終結者，不在
    此限，民事訴訟法第255 條第1 項第2 款、第7 款定有明文
    。所謂請求之基礎事實同一，係指變更或追加之訴與原訴之
    主要爭點有其共同性，各請求利益之主張在社會生活上可認
    為同一或關連，而就原請求之訴訟及證據資料，於審理繼續
    進行在相當程度範圍內具有同一性或一體性，得期待於後請
    求之審理予以利用，俾先後兩請求在同一程序得加以解決，
    避免重複審理，進而為統一解決紛爭者，即屬之。原告原起
    訴主張：「(一)被告應連帶賠償新台幣(下同)3434萬4,284 元
    及自民國96年9 月18日起至清償日止，按週年利率百分之5
    計算之利息。(二)願供擔保請准宣告假執行。」；嗣於98年3
    月20日追加民法第579 條「寄託物返還請求權」為請求權基
    礎，復於98年7 月24日追加聲明為：「一、先位聲明：(一)被
    告華泰商業銀行股份有限公司（下稱華泰銀行）應返還原告
    連鴻保全股份有限公司（下稱連鴻保全公司）3272萬4,690
    元暨自96年9 月18日起迄至清償日止，按週年利率百分之5
    計算之遲延利息。(二)被告華泰銀行應返還原告連鴻公寓大廈
    管理維護有限公司(下稱連鴻管理公司)161 萬9,594 元暨自
    96年9 月18日起迄至清償日止，按週年利率百分之5 計算之
    遲延利息。(三)前第(一)項及第(二)項聲明原告願供擔保請准宣告
    假執行。二、備位聲明：(一)被告應連帶賠償原告連鴻保全公
    司3272萬4,690 元暨自96年9 月18日起迄至清償日止，按週
    年利率百分之5 計算之遲延利息。(二)被告應連帶賠償原告連
    鴻管理公司161 萬9,594 元暨自96年9 月18日起迄至清償日
    止，按週年利率百分之5 計算之遲延利息。(三)前第(一)項及第
    (二)項聲明原告願供擔保請准宣告假執行。」（見本院卷第12
    6 頁、第175 頁）。經核，有關訴之變更及追加部分，其請
    求之基礎原因事實尚屬同一，變更之訴與原訴之主要爭點有
    其共同性，原請求之證據資料於審理繼續進行在相當程度範
    圍內具有同一性或一體性，被告華泰銀行、戊○○、己○○
    雖不同意追加，惟依上開民事訴訟法之規定，原告訴之變更
    及追加應予准許。
乙、實體方面
一、原告起訴主張：
 (一) 原告連鴻保全公司、連鴻管理公司均為被告華泰銀行板橋分
    行之活期存款客戶，分別開立帳號0000000000000 號、0000
    000000000 號帳戶及帳號0000000000000 帳戶（下稱系爭帳
    戶），被告丁○○為原告公司擔任會計之員工、被告戊○○
    、己○○為被告華泰銀行板橋分行之員工。依華泰銀行印製
    頒發予客戶之「活期存款簡章」第3 條明定：「款項存入或
    取出除透過自動化機器服務或電話語音系統外，『均須攜帶
    本存摺來行登記』，存取款時並應填具本行所備之存取款條
    ，取款時並應『簽蓋留存印鑑連同本存摺一併交本行以憑驗
    付。』」，詎被告華泰銀行板橋分行竟多次未依上開規定之
    正常取款程序，自95年6 月19日起任令未經原告授權之被告
    丁○○於未交付存摺且未蓋印留存印鑑下，僅憑其通知即將
    原告之上開活期存款擅自違規提領轉帳，絲毫未曾盡到保護
    存款客戶財產權之契約義務。嗣原告公司負責人於96年9 月
    11日因公司員工電詢何以無法領得當月薪資，於次日前往被
    告華泰銀行板橋分行查帳時始發現上情，惟已造成連鴻保全
    公司之0000000000000 號帳戶2797萬8,799 元、0000000000
    000 號帳戶474 萬5,891 元、連鴻管理公司之000000000000
    0 帳戶161 萬9,594 元，合計3434萬4,284 元之財產損失。
    被告所為不僅違反雙方活期存款契約及活期存款簡章所載之
    約定，且已構成侵權行為，爰依民法第184 條、第188 條、
    第597 條規定提起本件訴訟等情。
 (二) 並先位聲明：(1)被告華泰銀行應返還原告連鴻保全公司3272
    萬4,690 元暨自96年9 月18日起迄至清償日止，按週年利率
    百分之5 計算之遲延利息。(2)被告華泰銀行應返還原告連鴻
    管理公司161 萬9,594 元暨自96年9 月18日起迄至清償日止
    ，按週年利率百分之5 計算之遲延利息。(3)前第(1)項及第(2)
    項聲明，原告願供擔保請准宣告假執行。備位聲明：(1)被告
    應連帶賠償原告連鴻保全公司3272萬4,690 元暨自96年9 月
    18日起迄至清償日止，按週年利率百分之5 計算之遲延利息
    。(2)被告應連帶賠償原告連鴻管理公司161 萬9,594 元暨自
    96年9 月18日起迄至清償日止，按週年利率百分之5 計算之
    遲延利息。(3)前第(1)項及第(2)項聲明，原告願供擔保請准宣
    告假執行。
二、被告則以下列情詞置辯：
 (一) 被告華泰銀行、戊○○、己○○以：原告為被告華泰銀行板
    橋分行長期往來之重要客戶，歷來不論是員工薪轉、關係戶
    資金調度或是業務往來廠商撥款作業，均是由其公司會計即
    被告丁○○前來辦理，自95年5 月19日起迄96年9 月17日止
    ，被告丁○○偶而忘記或攜帶錯誤戶名存摺來行辦理提款、
    轉帳業務，但事後均會再來行補登存摺，此係基於其與被告
    之櫃台經辦員均甚熟識，且因交易往來長久，彼此互有信任
    基礎，而其所辦理之每月員工發薪、關係戶往來、關連戶資
    金調度等多屬其公司例行業務之故。其次，被告丁○○擔任
    原告公司會計，平日負責原告之帳務處理，均持原告印章來
    行辦理，由此可知其有得原告之授權，且原告長年來未曾表
    示其帳務有不合或印章遭盜用、盜刻之情事，是縱令其未有
    合法授權，亦應有表見代理之適用。再者，原告主張印鑑小
    章為盜刻，惟該小章與留存銀行之小章難以辯識，況訴外人
    丙○○（即原告公司總經理）甚至曾在偽章旁簽名，倘該印
    章非原告合法印章，則丙○○尚無法辯別其真假，顯見被告
    已盡注意義務。又原告如認被告丁○○係盜領其存款，卻未
    追究其刑責，而被告丁○○領用之款項亦有用在原告公司之
    業務範圍，足見原告並不否認被告丁○○為其代理人，且其
    領款行為應直接對原告發生效力，至原告偶而提款並未提示
    存摺，然此均可由事後補登予以補正，故未出示存摺部分對
    原告之權益不生影響，因而被告華泰銀行板橋分行對丁○○
    提款行為所為之給付應對原告直接發生清償之效力等語，資
    為抗辯。並聲明：(1)原告之訴及假執行之聲請均駁回。(2)如
    受不利判決，願供擔保請准宣告免為假執行。
 (二) 被告丁○○則辯以：對原告主張之事實不爭執，因為被告丁○○之財務有困難，其拿公司大小章至華泰銀行領錢，大章
    是原告公司印章，小章是被告模仿真正小章盜刻的，真正的
    小章是原告負責人自行保管等語。並聲明：原告之訴及假執
    行之聲請均駁回。
三、兩造不爭執事項：
 (一) 原告連鴻保全公司、連鴻管理公司均為被告華泰銀行板橋分
    行之活期存款客戶，分別開立帳號0000000000000號、00000
    00000000號帳戶及帳號0000000000000 號帳戶。
 (二) 被告丁○○原為原告公司會計，負責處理原告與被告華泰銀
    行板橋分行之存提款事務，目前已離職。
 (三) 被告戊○○、己○○原為被告華泰銀行板橋分行職員，被告
    己○○目前已離職。
 (四) 被告丁○○曾自原告公司上開帳戶向被告華泰銀行板橋分行
    取款及轉帳如原告訴之聲明請求之款項。
 (五) 被告丁○○向被告華泰銀行提款之提款單上所蓋原告公司大
    章為真正。
四、得心證之理由：
    本件原告主張被告華泰銀行、戊○○、己○○等人未依華泰
    銀行印製頒發予客戶之「活期存款簡章」辦理存取款及轉帳
    業務，違反善良管理人注意義務，致原告受有損害為由，請
    求被告返還寄託物及損害賠償，為被告所否認，並以上開情
    詞置辯。則本件兩造爭點厥為：(一)被告華泰銀行板橋分行對
    被告丁○○提款及轉帳所為給付，是否對原告生清償之效力
    ？若否，被告華泰銀行應返還之範圍為何？(二)被告丁○○、
    戊○○、己○○是否對原告構成侵權行為？被告華泰銀行對
    被告戊○○、己○○之選任及監督，是否已盡相當之注意或
    縱加以相當之注意仍不能防止損害之發生？被告華泰銀行、
    戊○○、己○○是否得主張原告與有過失？(三)被告華泰銀行
    得否就被告丁○○之提款行為造成被告華泰銀行之損害為由
    主張抵銷？茲分項析述如後：
 (一) 被告華泰銀行板橋分行對被告丁○○提款及轉帳所為之給付
    ，是否對原告生清償之效力？若否，被告華泰銀行應返還之
    範圍為何？
  1.按代理權之授與，應向代理人或向代理人對之為代理行為之
    第三人，以意思表示為之。此項意思表示，固不以明示為限
    ，惟默示的授與代理權，仍須表意人之舉動或其他情事等之
    間接事實，與授與代理權之事項，具相當之關連性為必要（
    最高法院84年度台上字第44號判決要旨參照）。又按民法第
    169條規定之表見代理，係指代理人無代理權而在表面上足
    使人信其有代理權之謂，故由自己之行為表示以代理權授與
    他人者，固應負授權人責任，即或於知他人表示為其代理人
    而不為反對之表示，足使第三人信其有代理權之情形，亦應
    負其責任（最高法院89年台上字第2348號裁判意旨參照），
    再按當事人主張有利於已之事實者，就其事實有舉證之責任
    ，民事訴訟法第277 條前段定有明文。原告主張其並未授權
    被告丁○○為無摺取款及轉帳行為；被告華泰銀行、戊○○
    、己○○等人則辯稱原告為被告華泰銀行板橋分行長期往來
    之重要客戶，原告與被告華泰銀行間之業務往來，均是由原
    告公司會計即被告丁○○前來辦理，且均持原告印章來行辦
    理，應符民法第103 條之規定，而發生代理之效力等語，為
    原告所否認，自應由被告等人就被告丁○○為有權代理之有
    利於己之事實，負舉證之責任。經查，被告丁○○為原告公
    司會計，負責原告與被告華泰銀行之業務往來，並自93年8
    月10日起即有無摺辦理領款、轉帳業務之情形，原告對此亦
    不曾表示意見，揆諸上開說明，被告華泰銀行主張原告應負
    表見代理之責，應屬有據。
  2.惟按被告華泰銀行所自行印製頒發予客戶之「活期存款簡章
    」第3 條明定「款項存入或取出除透過自動化機器服務或電
    話語音系統外，均需攜帶本存摺來行登記，存取款實應填具
    本行所備之存取款條，取款時並應簽蓋留存印鑑連同本存摺
    一併交本行以憑驗付」。本件原告指稱被告華泰銀行板橋分
    行竟多次未依上開規定之正常取款程序，自95年6月19日起
    ，任令未經原告授權之被告丁○○於未交付存摺且未蓋印留
    存印鑑之情形下，僅憑被告丁○○通知即將原告上開活期存
    款擅自違規提領轉帳，未盡到保護存款客戶財產權之契約義
    務乙節；被告華泰銀行則辯以原告為被告華泰銀行板橋分行
    之重要客戶，被告丁○○自95年5 月19日起迄96年9 月1 日
    止，偶有忘記攜帶存摺來行辦理提款、轉帳業務，但事後均
    會再來行補摺，基於此信任基礎，始准予丁○○以無摺方式
    辦理取款及轉帳業務。另原告也未曾對被告丁○○為無摺提
    款及無摺轉帳之行為表示意見，足見雙方形式上已有合意等
    語。依舉證責任分配原則，自應由被告華泰銀行就系爭帳戶
    提出其有與原告設有無摺取款及轉帳約定之證明，否則被告
    華泰銀行准予被告丁○○以無摺方式取款及轉帳，即難認無
    違前揭活期存款簡章之規定。查，本院遍觀全卷，被告華泰
    銀行並未提出足認原告同意無摺提款及轉帳約定之事證，是
    被告所辯，尚嫌無據。
  3.末按，依債務本旨，向債權人或其他有受領權人為清償，經
    其受領者，債之關係消滅。持有債權人簽名之收據者，視為
    有受領權人。但債務人已知或因過失而不知其無權受領者，
    不在此限。民法第309 條定有明文。末按金融機關與客戶間
    之乙種活期存款契約，具有消費寄託之性質，客戶得隨時請
    求返還寄託物。上訴人係金融機關，就客戶具領存款，究以
    何種方法判別印章之真偽，為其內部處理業務之問題，縱令
    金融機關之職員，以肉眼判別印章之真偽，並無過失，然存
    款為第三人偽刻印章所冒領，上訴人僅得對該冒領人為損害
    賠償之請求，要不得以第三人冒領之事由，主張對於被上訴
    人已生清償之效力。此亦有最高法院57年台上字第2965號判
    例意旨足參。因之，銀行既為消費寄託之債務人，如因過失
    而不知第三人係無權受領者，而返還存款於該第三人，對存
    款客戶自不發生清償之效力，合先敘明。本件原告主張被告
    丁○○偽造公司負責人之印章並持以向被告華泰銀行辦理無
    摺提款及轉帳業務，被告華泰銀行並未發覺被告丁○○所用
    印文非留存印鑑，而仍辦理前揭業務，顯然未盡善良管理人
    義務一情；而被告華泰銀行對被告丁○○以偽造之印章，在
    取款憑條上偽造原告公司負責人之印文，固無爭執，惟辯稱
    丁○○偽造之印章，連原告公司負責人亦不能辨其真偽，足
    見華泰銀行已對偽造印章之辨識，已盡善良管理人注意義務
    。經查，被告丁○○業已於本院審理時自承偽造原告公司負
    責人之印章，盜領原告於被告華泰銀行板橋分之之存款乙情
    (見本院卷98年10月5 日言詞辯論筆錄第2 頁)。次查，被告
    華泰銀行係經政府主管機關特許成立之金融專業行庫，其對
    於客戶所持印章是否與原留存印鑑相符，亦有相關之機器設
    備以資辨別，另參以被告丁○○使用偽造原告公司負責人印
    章製作之取款憑條（見本院卷第11頁），其上所用印鑑與原
    告公司留存印鑑，並非存有僅憑肉眼而不得辨識其異同之情
    形。從而，被告丁○○上開所辯，則顯不足取，自不得謂被
    告華泰銀行已盡善良管理人注意義務，就其與丁○○所為之
    無摺交易難謂已達返還寄託物而生清償之效力。
  4.然查，倘被告丁○○已將無摺取款之款項作為原告公司業務
    上之用途，則難謂被告華泰銀行對被告丁○○所為之金錢給
    付對原告未生清償效力，被告丁○○自95年5 月19日至96年
    9 月17日間以無摺取款之行為是否均未作為原告公司業務用
    途而皆得認定被告華泰銀行之清償對原告不生效力，則不無
    疑義。本件原告主張被告華泰銀行應返還遭被告丁○○以無
    摺提款方式所提領系爭帳戶合計3,434 萬4,284 元予原告；
    華泰銀行則辯稱：被告丁○○雖以無摺方式取款，惟並非所
    有款項均為丁○○所挪用，其中大部分款項均用於原告公司
    之業務範圍，故應僅有659 萬6,151 元部分應返還於原告。
    經查，被告丁○○於審理中自承系爭帳戶所轉出之款項，並
    非全然為其所挪為私用，有部分款項已為原告支付予其他廠
    商或原告之員工，有本院98年10月5 日言詞辯論筆錄及被告
    所提無摺交易之交易明細及轉帳對象等件在卷可參（見本院
    卷第310 頁及第106 至125 頁），故可查知被告丁○○所為
    無摺取款後，再以該款項交易之交易對象多數為原告之客戶
    或員工，參以被告華泰銀行所提由原告與被告丁○○所簽立
    並經公證之「連鴻保全公司會計丁○○瀆職侵佔淘空公司公
    款明細表」（見本院卷第258 頁），亦可得知被告丁○○侵
    占系爭帳戶之金額為659 萬6,151 元（其中連鴻保全公司開
    立帳號0000000000000 號帳戶為57萬9,475元、00000000000
    00號帳戶為557 萬1,896 元、連鴻管理公司開立帳號000000
    0000000 號帳戶為44萬4,780 元），是足見逾前揭金額之其
    他部分，應認為已為原告承認而受清償，原告就此部分請求
    被告華泰銀行返還，尚嫌無據。
  (二)被告丁○○、戊○○、己○○是否對原告構成侵權行為？被
    告華泰銀行對戊○○、己○○之選任及監督是否已盡相當之
    注意或縱加以相當之注意仍不能防止損害之發生？被告華泰
    商業銀行股份有限公司、戊○○、己○○是否得主張原告與
    有過失？
  1.按訴之預備合併，必先位之訴無理由，法院始應就備位之訴
    為裁判。如先位之訴有理由，法院即無庸就備位之訴為裁判
    。因本件原告先位之訴既為部分有理由，業如前述，則本院
    即僅就先位無理由再就其備位之訴另為裁判，併此敘明。次
    按因故意或過失不法侵害他人之權利者，負損害賠償責任。
    民法第184 條第1 項前段固定有明文，惟若關於侵權行為賠
    償損害之請求權，則以受有實際損害為成立要件，若絕無損
    害，亦即無賠償之可言（最高法院19年上字第363 號判例參
    照）。又因侵權行為所發生之損害賠償請求權，以有故意或
    過失不法侵害於他人權利，或故意以背於善良風俗之方法，
    加損害於他人為成立要件。此觀民法第184 條第1 項規定即
    明。本件原告備位聲明主張(1)被告應連帶賠償原告連鴻保全
    公司3272萬4,690 元暨自96年9 月18日起迄至清償日止，按
    週年利率百分之5 計算之遲延利息。(2)被告應連帶賠償原告
    連鴻管理公司161 萬9,594 元暨自96年9 月18日起迄至清償
    日止，按週年利率百分之5 計算之遲延利息。並陳稱被告丁○○為原告公司之會計，其利用職務之便偽造原告公司負責
    人之印章，以無摺交易之方式盜領原告公司存款。查，被告
    丁○○於本院審理時曾自承有偽刻印章盜領原告公司存款等
    行為，附卷可稽（見本院卷98年4 月7 日言詞辯論筆錄第2
    頁及98年10月5 日言詞辯論筆錄第2 、3 頁），自得認為被
    告丁○○無摺盜領行為為損及原告利益之行為。次查關於侵
    權行為賠償損害之請求權，則以受有實際損害為成立要件，
    若絕無損害，亦即無賠償之可言。原告主張被告連帶賠償系
    爭帳戶合計3434萬4,284 元及其利息等語，惟查，其中659
    萬6,151 元部分依前開所述，被告華泰銀行應負返還責任，
    此非備位聲明所應審酌。然逾659 萬6,151 元部分之無摺交
    易款項，應認定原告之消費寄託債權已受清償，則丁○○之
    無摺盜領行為未損及原告之利益，原告即無損害可言，揆諸
    上開說明，原告主張並無理由。
  2.依前揭說明，侵權行為所發生之損害賠償請求權，係以有故
    意或過失不法侵害於他人權利，或故意以背於善良風俗之方
    法，加損害於他人為成立要件。原告主張被告戊○○、己○○為被告華泰銀行板橋分行之員工，此二人未依被告華泰銀
    行印製頒發予客戶之「活期存款簡章」之正常取款程序，自
    95年6 月19日起，任令未經原告授權之被告丁○○，以未交
    付存摺且未蓋印留存印鑑，僅憑其通知，即將原告系爭帳戶
    活期存款擅自違規提領轉帳，絲毫未曾盡到保護存款客戶財
    產權之契約義務，被告華泰銀行、戊○○、己○○則陳稱：
    被告丁○○係原告之代理人，且與華泰銀行間已有無摺取款
    之合意，雖原告主張印鑑小章為盜刻，惟該小章與留存銀行
    之小章難以辯識，況原告公司總經理丙○○甚至曾在偽章旁
    簽名，倘該印章非原告合法印章，則其公司總經理尚無法辯
    別其真假，顯見被告已盡注意義務等語置辯。經查，被告戊○○、己○○經辦被告丁○○無摺取款行為，是否已侵害原
    告金錢上之利益，應分別論之，就659 萬6,151 元部分，本
    院認定被告華泰銀行尚未清償，原告對其仍有消費寄託債權
    ，故原告未受有損害，揆諸前揭說明，被告即無成立侵權行
    為損害賠償責任可言；另超過659 萬6,151 元部分，前經本
    院認定，原告消費寄託債權已受清償，則原告即無損害，故
    被告戊○○、己○○並不成立侵權行為，自不負損害賠償責
    任，則無庸再論被告華泰銀行對被告戊○○、己○○之選任
    及監督是否已盡相當之注意義務，被告華泰銀行實無主張原
    告與有過失之必要。
  (三)華泰銀行得否就丁○○之提款行為造成華泰銀行之損害為由
    主張抵銷？
  1.按「因故意或過失，不法侵害他人之權利者，負損害賠償責
    任。故意以背於善良風俗之方法，加損害於他人者亦同」、
    「違反保護他人之法律，致生損害於他人者，負賠償責任」
    、「受僱人因執行職務，不法侵害他人之權利者，由僱用人
    與行為人連帶負賠償責任。但選任受僱人及監督其職務之執
    行，已盡相當之注意或縱加以相當之注意而仍不免發生損害
    者，僱用人不負賠償責任。」「二人互負債務，而其給付種
    類相同，並均屆清償期者，各得以其債務，與他方之債務，
    互為抵銷。但依債之性質不能抵銷或依當事人之特約不得抵
    銷者，不在此限。」民法第184 條第1 項、第2 項、第188
    條第1 項、第334 條第1 項分別定有明文。
  2.次按「民法第188 條第1 項所謂受僱人因執行職務不法侵害
    他人之權利，不僅指受僱人因執行其所受命令，或委託之職
    務自體，或執行該職務所必要之行為，而不法侵害他人之權
    利者而言，即受僱人之行為，在客觀上足認為與其執行職務
    有關，而不法侵害他人之權利者，就令其為自己利益所為亦
    應包括在內」。「民法第188 條第1 項所稱之『執行職務』
    ，初不問僱用人與受僱人之意思如何，一以行為之外觀斷之
    ，即是否執行職務，悉依客觀事實決定。苟受僱人之『行為
    外觀』具有執行職務之形式，在客觀上足以認定其為執行職
    務者，就令其為濫用職務行為，怠於執行職務行為或利用職
    務上之機會及與執行職務之時間或處所有密切關係之行為，
    自應涵攝在內」，最高法院42台上字第1224號判例、90台上
    字第1991號判決要旨參照。
  3.被告華泰銀行、戊○○、己○○主張縱認原告得請求被告華
    泰銀行返還寄託物，惟被告丁○○為原告之受僱人，被告丁○○因執行職務，不法侵害被告華泰銀行之權利，被告華泰
    銀行自得依民法第188 條第1 項本文之規定，請求原告及被
    告丁○○連帶負損害賠償責任，再依民法第334 條第1 項之
    規定，對原告主張抵銷乙節。經查，被告丁○○自被告華泰
    銀行板橋分行所提領659 萬6,151 元，對原告並不生清償之
    效力，已如前述，惟該筆款項既遭提領，被告華泰銀行對原
    告之消費寄託債務卻未因此而消滅，對被告華泰銀行而言實
    屬損害。而被告丁○○為原告之會計，其職務係負責處理原
    告之匯款、轉帳及提款等相關事宜，其行為外觀上具有執行
    職務之形式，承前揭說明，足認被告丁○○所為盜領行為與
    其職務行為有關。次查，當事人主張有利於已之事實者，就
    其事實有舉證之責任，依民法第188 條第1 項但書規定，原
    告應就其選任受僱人及監督其職務之執行已盡相當之注意義
    務負舉證責任，否則難為有利於原告之認定，惟原告並未就
    此事實負舉證責任，故原告與被告丁○○應就659 萬6,151
    元部分，依民法第188 條第1 項本文之規定，應對華泰銀行
    負連帶賠償責任。從而，被告華泰銀行以其對原告之侵權行
    為損害賠償請求權與對原告所負返還消費寄託物之債務主張
    抵銷，符合民法第334 條第1 項之法定要件，洵屬有據。
五、綜上所述，原告依返還寄託物及侵權行為之法律關係，爰依
    民法第184 條、第188 條及第597 條規定請求：「(1)被告華
    泰銀行應返還原告連鴻保全公司3272萬4,690 元暨自96年9
    月18日起迄至清償日止，按週年利率百分之5 計算之遲延利
    息。(2)被告華泰銀行應返還原告連鴻管理公司161 萬9,594
    元暨自96年9 月18日起迄至清償日止，按週年利率百分之5
    計算之遲延利息。(3)前第(1)項及第(2)項聲明原告願供擔保請
    准宣告假執行。備位聲明：(1)被告應連帶賠償原告連鴻保全
    公司3272萬4,690 元暨自96年9 月18日起迄至清償日止，按
    週年利率百分之5 計算之遲延利息。(2)被告應連帶賠償原告
    連鴻管理公司161 萬9,594 元暨自96年9 月18日起迄至清償
    日止，按週年利率百分之5 計算之遲延利息。(3)前第(1)項及
    第(2)項聲明原告願供擔保請准宣告假執行。」均為無理由，
    應予駁回。
六、因本案事證已臻明確，兩造其餘主張陳述及所提之證據，經
    本院斟酌後，認與判決結果不生影響，均毋庸再予論述，附
    此敘明。
七、訴訟費用負擔之依據：民事訴訟法第78條。
中    華    民    國    99    年    1     月    29    日
                  民事第五庭    法  官  陳靜茹
以上正本係照原本作成
如對本判決上訴，須於判決送達後20日內向本院提出上訴狀
中    華    民    國    99    年    1     月    29    日
                                書記官  鄭雅雲

司法院資訊處製作；財團法人民間司法改革基金會備份。
